【裁判字號】    98,訴,3386
【裁判日期】    990128
【裁判案由】    毒品危害防制條例
【裁判全文】
臺灣板橋地方法院刑事判決              98年度訴字第3386號
公  訴  人  臺灣板橋地方法院檢察署檢察官
被      告  甲○○
上列被告因違反毒品危害防制條例案件，經檢察官提起公訴（98
年度毒偵字第5581號），本院依簡式審判程序，判決如下：
    主  文
甲○○施用第二級毒品，累犯，處有期徒刑肆月，扣案之吸食器
壹個及橡膠束帶壹條均沒收；又施用第一級毒品，累犯，處有期
徒刑拾月；應執行有期徒刑壹年，扣案之吸食器壹個及橡膠束帶
壹條均沒收。
    事  實
一、甲○○：(一)於民國87年間，因施用毒品案件，經本院以87年
    度毒聲字第4089號裁定送觀察、勒戒後，認有繼續施用毒品
    傾向，經本院以88年度毒聲字第162 號裁定令入戒治處所施
    以強制戒治，復經本院以88年度毒聲字第3277號裁定停止戒
    治，於88年6 月22日停止戒治出所，所餘期間交付保護管束
    惟於保護管束期間違反保護管束情節重大，經本院以88年度
    毒聲字第5421裁定撤銷停止戒治，令入戒治處所施以強制戒
    治，於92年2 月26日強制戒治執行完畢，經臺灣板橋地方法
    院檢察署檢察官以92年度戒毒偵字第89號為不起訴處分確定
    ；(二)於前開(一)所示之強制戒治執行完畢釋放後5 年內之93年
    間，再犯施用毒品案件，經本院以93年度訴字第1865號判決
    分別判處有期徒刑9 月、6 月確定；(三)於同年間，因違反毒
    品危害防制條例（轉讓毒品）案件，經本院以93年度訴字第
    1680號判決判處有期徒刑8 月確定；上開(二)、(三)所示之數罪
    刑，經本院以94年度聲字第1207號裁定定應執行有期徒刑1
    年8 月確定，送監執行於96年3 月10日縮刑期滿執行完畢；
    (四)於96年間，因三犯施用毒品案件，經本院以96年度訴字第
    2027號判決分別判處有期徒刑10月、7 月，減為有期徒刑5
    月、3 月又15日，應執行有期徒刑8 月確定，送監執行於97
    年12月14日縮刑期滿執行完畢。
二、詎其猶不知悔改，復基於施用第二級毒品甲基安非他命之犯
    意，於98年7 月30日某時許，在其位於臺北縣樹林市○○街
    72號6 樓之居所，將第二級毒品甲基安非他命置於以橡膠束
    帶固定之吸食器上，用火燒烤吸聞所生煙霧之方式，施用第
    二級毒品甲基安非他命1 次；又基於施用第一級毒品海洛因
    之犯意，於98年7 月31日晚間某時許，在上址，將第一級毒
    品海洛因摻入香菸內點燃吸食之方式，施用第一級毒品海洛
    因1 次；旋於98年8 月1 日2 時40分許，在上址為警查獲，
    並扣得其所有而供其施用第二級毒品所用之吸食器1 個及固
    定用之橡膠束帶1 條，且經採集其尿液送驗，始悉上情。
三、案經臺北縣政府警察局中和第二分局報告臺灣板橋地方法院
    檢察署檢察官偵查起訴。
    理  由
一、本案被告甲○○所犯係死刑、無期徒刑、最輕本刑為3 年以
    上有期徒刑或高等法院管轄第一審案件以外之罪，其於準備
    程序中就被訴事實為有罪之陳述，經本院告知簡式審判程序
    之旨，並聽取檢察官、被告之意見後，經合議庭裁定由受命
    法官獨任進行簡式審判程序，合先敘明。
二、上揭犯罪事實，業據被告於本院審理時坦承不諱，且被告為
    警查獲後所排放之尿液，經採樣送請臺灣檢驗科技股份有限
    公司，先以EIA 酵素免疫分析法初步檢驗，再以GC/MS 氣相
    層析質譜儀法確認檢驗，均呈鴉片類（嗎啡）及甲基安非他
    命陽性反應之情，有該公司98年8 月20日濫用藥物檢驗報告
    1 紙在卷足參（見偵查卷第29頁），此外，並有查獲照片4
    幀在卷可佐（見偵查卷第18、19頁）及被告所有而供其施用
    第二級毒品所用之吸食器1 個、固定用之橡膠束帶1 條扣案
    可資佐證，足認被告自白與事實相符，堪以採信。
三、按毒品危害防制條例係於92年7 月9 日修正公布，自93年1
    月9 日施行，其中第20條、第23條將施用毒品之刑事處遇程
    序，區分為「初犯」及「5 年內再犯」、「5 年後再犯」。
    依其立法理由之說明：「初犯」，經觀察、勒戒或強制戒治
    後，應為不起訴處分或不付審理之裁定；經觀察、勒戒或強
    制戒治執行完畢釋放後，「5 年內再犯」者，因其再犯率甚
    高，原實施之觀察、勒戒及強制戒治既已無法收其實效，爰
    依法追訴或裁定交付審理。至於經觀察、勒戒或強制戒治執
    行完畢釋放後，「5 年後再犯」者，前所實施之觀察、勒戒
    或強制戒治已足以遮斷其施用毒品之毒癮，為期自新及協助
    其斷除毒癮，仍適用「初犯」規定，先經觀察、勒戒或強制
    戒治之程序。從而依修正後之規定，僅限於「初犯」及「5
    年後再犯」二種情形，始應先經觀察、勒戒或強制戒治程序
    。倘被告於5 年內已再犯，經依法追訴處罰，縱其第三次（
    或第三次以上）再度施用毒品之時間，在初犯經觀察、勒戒
    或強制戒治執行完畢釋放5 年以後，已不合於「5 年後再犯
    」之規定，且因已於「5 年內再犯」，顯見其再犯率甚高，
    原實施觀察、勒戒或強制戒治，已無法收其實效，即應依該
    條例第10條處罰（最高法院95年第7 次刑事庭會議決定要旨
    可參）。查被告有如事實一之(一)、(二)所示之強制戒治執行完
    畢及於該強制戒治執行完畢5 年內再犯施用毒品犯行，經法
    院判處罪刑確定等情，有臺灣高等法院被告前案紀錄表在卷
    可稽，被告既曾於強制戒治執行完畢釋放後「5 年內再犯」
    施用毒品犯行，且經法院判處罪刑確定，又四犯本案施用第
    一、二級毒品之犯行，自非屬毒品危害防制條第20條第3 項
    所定「5 年後再犯」之情形。是被告於5 年後四犯本案施用
    第一、二級毒品之罪，事證明確，應依法論科。
四、查海洛因、甲基安非他命係毒品危害防制條例第2 條第2 項
    第1 款、第2 款所稱之第一、二級毒品。核被告施用第二級
    毒品甲基安非他命、第一級毒品海洛因之行為，係犯同條例
    第10條第2 項之施用第二級毒品罪及同條第1 項之施用第一
    級毒品罪。被告施用第一、二級毒品前後，分別持有第一、
    二級毒品之低度行為，皆為施用之高度行為所吸收，均不另
    論罪。又被告有如事實一之(二)至(四)所示之犯罪科刑及執行情
    形，有臺灣高等法院被告前案紀錄表在卷可稽，其於上開有
    期徒刑執行完畢後5 年內，故意再犯本案有期徒刑以上之二
    罪，均為累犯，皆應依刑法第47條第1 項之規定，加重其刑
    。被告所犯上開二罪間，犯意各別，罪名互異，應分論併罰
    。爰審酌被告前因施用毒品，獲得不起訴處分之寬典，並經
    法院判處罪刑，仍無法戒絕毒癮，再次漠視法令禁制而犯本
    罪，惟其施用毒品所生危害，實以自戕身心健康為主，對於
    他人生命、身體、財產等法益，尚無明顯而重大之實害，兼
    衡其犯罪後坦承犯罪，已知悔悟及檢察官具體求處有期徒刑
    10月、4 月，並請求定應執行有期徒刑1 年等一切情狀，分
    別量處如主文所示之刑，並合併定其應執行刑，以示懲儆。
五、扣案之吸食器1 個、固定用之橡膠束帶1 條，係被告所有而
    供其施用第二級毒品所用之物，業據被告於本院審理時供明
    在卷，併依刑法第38條第1 項第2 款之規定，宣告沒收。
據上論斷，應依刑事訴訟法273 條之1 第1 項、第299 條第1 項
前段，毒品危害防制條例第10條第1 項、第2 項，刑法第11條前
段、第47條第1 項、第38條第1 項第2 款、第51條第5 款，判決
如主文。
本案經檢察官高智美到庭執行職務。
中    華    民    國    99    年    1     月    28    日
                  刑事第十九庭  法  官  鄧雅心
以上正本證明與原本無異。
如不服本判決應於收受判決後10日內向本院提出上訴書狀，並應
敘述具體理由。其未敘述上訴理由者，應於上訴期間屆滿後20日
內向本院補提理由書（均須按他造當事人之人數附繕本）「切勿
逕送上級法院」。
                                書記官  王小芬
中    華    民    國    99    年    1     月    28    日
附錄本案論罪科刑法條
毒品危害防制條例第十條
施用第一級毒品者，處六月以上五年以下有期徒刑。
施用第二級毒品者，處三年以下有期徒刑。

司法院資訊處製作；財團法人民間司法改革基金會備份。
